臺灣桃園地方法院刑事判決
109年度審訴字第1774號
公  訴  人  臺灣桃園地方檢察署檢察官 
被      告  許毓豪


輔  佐  人  
即被告之妻  高晨芯
指定辯護人  本院公設辯護人王暐凱
上列被告因毒品危害防制條例案件，經檢察官提起公訴（108年
度偵字第33700號），被告於本院準備程序中，就被訴事實為有
罪之陳述，經本院告知簡式審判程序意旨，並聽取當事人及辯護
人之意見後，本院合議庭裁定改依簡式審判程序審理，本院判決
如下：
    主  文
許毓豪共同持有第二級毒品純質淨重二十公克以上，處有期徒刑
柒月。
    事實及理由
一、本件犯罪事實及證據，除於證據部分補充「被告許毓豪於本
    院準備程序及審理中之自白」、「輔佐人許木陽於本院準備
    程序中之陳述、輔佐人高晨芯於本院準備程序及審理中之陳
    述」外，其餘均引用如附件檢察官起訴書之記載。
二、論罪科刑：
　㈠按行為後法律有變更者，適用行為時之法律，但行為後之法
    律有利於行為人者，適用最有利於行為人之法律，刑法第2
    條第1項定有明文。被告為本件持有第二級毒品純質淨重20
    公克以上之行為後，毒品危害防制條例第11條之規定，雖於
    民國109年1月15日修正公布，並於同年7月15日施行，惟此
    次修法毒品危害防制條例第11條第4項並未修正；而既然新
    舊法處罰之輕重相同，即無比較適用之問題，非刑法第2條
    所指之法律有變更，即無本條之適用，應依一般法律適用原
    則，適用裁判時法（最高法院95年度第21次刑事庭會議、10
    7年度台上字第4438號判決意旨、臺灣高等法院暨所屬法院9
    5年法律座談會刑事類提案16號、第18號參照）。
  ㈡核被告所為，係犯毒品危害防制條例第11條第4項之持有第二
    級毒品純質淨重20公克以上罪。被告與證人郭秉源(涉及持
    有第二級毒品純質淨重二十公克以上犯行，經本院判決有期
    徒刑4月確定)就本件所為持有第二級毒品達純質淨重20公克
    以上之犯行，具有犯意聯絡及行為分擔，為共同正犯。
　㈢查被告前因持有毒品案件，經本院以107年度壢簡字第885號
    判決判處有期徒刑6月確定，於107年10月11日易科罰金執行
    完畢，其於徒刑執行完畢後5年內故意再犯本件有期徒刑以
    上罪，此經檢察官於本院審理時具體明確指出，並說明與本
    案構成累犯關聯性，以及敘明加重其刑之理由，又經本院就
    此部分使被告陳述意見，被告表示沒有意見在案（詳本院11
    1年8月25日審理筆錄第4至5頁），並有臺灣高等法院被告前
    案紀錄表1份附卷可參。是堪認本件被告業已構成累犯，再
    參照司法院大法官釋字第775號解釋意旨，及審酌檢察官敘
    明加重其刑之理由，被告前已有持有毒品犯行，再為本件持
    有毒品之犯行，足顯被告對刑之執行仍不知悔改，其前對刑
    罰之反應力亦屬薄弱，此次加重最低本刑，對其人身自由所
    為之限制自無過苛之侵害，是認就其為本件持有毒品犯行，
    應依刑法第47條第1項規定加重其刑。　　
　㈣爰審酌被告縱扣除前已論及累犯部分之前科，仍有多次違反
    毒品危害防制條例之犯行，經法院判決確定之素行，竟仍不
    知悔改，無視國家禁令，恣意共同持有第二級毒品甲基安非
    他命，且持有之數量達純質淨重32.1301公克，如流通市面
    ，將危害國人身心健康及社會秩序，且對戒絕毒癮危害之公
    共利益造成潛在危險，所為應予嚴懲。惟念被告犯後坦承犯
    行，態度尚可，兼衡其犯罪之動機、目的、手段、情節，並
    考量其家庭經濟狀況小康、教育程度為高職畢業，目前因腦
    中風而遺留左側肢體無力，日常生活活動需專人照顧乙節，
    有馬階紀念醫院出具之乙種診斷證明書1份可證等一切情狀
    ，量處如主文所示之刑，以示懲儆。
三、沒收：
   另扣案之第二級毒品甲基安非他命1包（驗餘淨重34.8839公
   克，純質淨重32.1301公克），本應依毒品危害防制條例第18
   條第1項前段規定宣告沒收銷燬，惟該扣案物業經另案宣告沒
   收確定，復已執行沒收完畢乙節，此有本院109年度原訴字第
   18號刑事判決及郭秉源之臺灣高等法院被告前案紀錄表各1份
   在卷可參，是無庸重複宣告沒收，附此敘明。
據上論斷，應依刑事訴訟法第273條之1第1項、第299條第1項前
段、第310條之2、第454條第2項，判決如主文。
本案經檢察官謝咏儒提起公訴，檢察官林欣怡到庭執行職務。　
中　　華　　民　　國　　111 　年　　9 　　月　　23　　日
                   刑事審查庭     法　官  林慈雁
以上正本證明與原本無異。
如不服本判決應於收受判決後20日內向本院提出上訴書狀，並應
敘述具體理由。其未敘述上訴理由者，應於上訴期間屆滿後20日
內向本院補提理由書(均須按他造當事人之人數附繕本)「切勿逕
送上級法院」。
                                  書記官　吳秉翰
中　　華　　民　　國　　111 　年　　9 　　月　　25　　日
附錄本案論罪科刑法條：
毒品危害防制條例第11條
持有第一級毒品者，處3年以下有期徒刑、拘役或新臺幣30萬元
以下罰金。
持有第二級毒品者，處2年以下有期徒刑、拘役或新臺幣20萬元
以下罰金。
持有第一級毒品純質淨重十公克以上者，處1年以上7年以下有期
徒刑，得併科新臺幣1百萬元以下罰金。
持有第二級毒品純質淨重二十公克以上者，處6月以上5年以下有
期徒刑，得併科新臺幣70萬元以下罰金。
持有第三級毒品純質淨重五公克以上者，處2年以下有期徒刑，
得併科新臺幣20萬元以下罰金。
持有第四級毒品純質淨重五公克以上者，處1年以下有期徒刑，
得併科新臺幣10萬元以下罰金。
持有專供製造或施用第一級、第二級毒品之器具者，處1年以下
有期徒刑、拘役或新臺幣10萬元以下罰金。

附件：
臺灣桃園地方檢察署檢察官起訴書
                                    108年度偵字第33700號
　　被　　　告　許毓豪　男　40歲（民國00年00月0日生）
　　　　　　　　　　　　住○○市○○區○○○路000巷00號
　　　　　　　　　　　　國民身分證統一編號：Z000000000號
上列被告因違反毒品危害防制條例案件，業經偵查終結，認應提
起公訴，茲將犯罪事實及證據並所犯法條分敘如下：
　　　　犯罪事實
一、許毓豪前因違反毒品危害防制條例案件，經臺灣桃園地方法
    院以107年度壢簡字第885號判決判處有期徒刑6月確定，於
    民國107年10月11日易科罰金執行完畢。詎其猶不知悔改，
    明知甲基安非他命為毒品危害防制條例第2條第2項第2款所
    列管之毒品，依法不得持有，仍基於共同持有第二級毒品純
    質淨重20公克以上之犯意，於108年7月3日上午11時前某時
    ，以通訊軟體LINE與郭秉源聯繫購買甲基安非他命事宜，旋
    在桃園市○○區○○○路000巷00號住處附近，以新臺幣6萬元向
    真實姓名年籍不詳之成年男子購買甲基安非他命2兩（約75
    公克），並先代墊款項，復於108年7月3日上午11時許，在
    上址住處將甲基安非他命1兩交付郭秉源，郭秉源再於108年
    7月4日凌晨0時至同日凌晨0時29分間某時，以網路轉帳方式
    ，自其所有合作金庫商業銀行帳號0000000000000號帳戶，
    轉帳2萬元至許毓豪所有渣打國際商業銀行帳號00000000000
    號帳戶。嗣於同日凌晨0時29分許，郭秉源、柯張君瑋共同
    搭乘由黃文宗所駕駛之車牌號碼000-0000號自用小客車，行
    經桃園市○○區○○路00號前時，為警攔檢盤查，經黃文宗同意
    受搜索，在上開小客車副駕駛座後方查獲並扣得上開毒品，
    始悉上情（郭秉源、柯張君瑋及黃文宗所涉共同持有第二級
    毒品純質淨重20公克以上部分，業經臺灣桃園地方法院以10
    9年原訴字第18號判決分別判處有期徒刑4月、3月及6月）。
二、案經桃園市政府警察局楊梅分局報告偵辦。
　　　　證據並所犯法條
一、上揭犯罪事實，業據被告許毓豪於警詢時及偵訊中坦承不諱
    ，並經證人郭秉源於警詢時及偵訊中證述綦詳，復有桃園市
    政府警察局楊梅分局搜索扣押筆錄暨扣押物品目錄表、交通
    部民用航空局航空醫務中心108年8月23日航藥鑑字第000000
    0Q號毒品鑑定書各1份及照片3張在卷可稽，及另案扣得之甲
    基安非他命1包（驗前淨重34.9240公克，檢驗用罄0.0401公
    克，驗餘淨重34.8839公克，純質淨重32.1301公克）可佐，
    足認被告之自白與事實相符，被告犯嫌應堪認定。
二、所犯法條：
  ㈠按「販賣」毒品，係以行為人主觀上具有「營利之意圖」，
    在客觀上將毒品價售或有償讓與他人，為其構成要件。「合
    資購買」乃行為人與他人共同出資向上游賣家購買後共同持
    有，其重在購毒成本之分攤，而無特別協助或便利其他出資
    者施用毒品之意，亦無營利之意圖。「代購」則係行為人自
    居為買方而非賣方之立場，單純受施用毒品者委託，代為向
    販毒者購買毒品後，交付委託人以供施用，並收取價款，其
    與販賣毒品雖亦有授受毒品及交付金錢之外觀，但無自己販
    賣毒品之意思，亦無營利之意圖。因之，有無「營利之意圖
    」，乃販賣毒品與合資購毒而共同持有、為他人代購毒品而
    幫助施用毒品之區別。行為人主觀上若係為與他人共同分擔
    購毒成本，而共同出資向上游賣家購毒，則屬「合資購買」
    之共同持有；若意在便利、助益他人施用而為施用者代購毒
    品，僅屬「代購」之幫助施用；若有藉由販售毒品而牟取利
    益之意圖，則為販賣毒品。另合資購買之共同持有，其所謂
    「持有」，並非必須親自對該毒品實行管領行為為必要，如
    以共同犯罪之意思，事先有共同持有毒品犯意之合致，而由
    其中一部分人（例如實際出面向上游購毒之人）對該毒品實
    行實際之占有、管領行為者，其他人（例如其他共同出資者
    ）仍應論以該未經許可持有毒品罪之共同正犯。本案被告與
    郭秉源共同出資，委由被告出面購買毒品而持有，是核被告
    所為，係犯毒品危害防制條例第11條第4項之持有第二級毒
    品純質淨重二十公克以上罪嫌，被告與郭秉源就上開犯行有
    犯意聯絡，請論以共同正犯。被告有如犯罪事實欄所載之前
    案紀錄，有刑案資料查註紀錄表在卷可稽，其於5年內故意
    再犯本案有期徒刑以上之罪，為累犯，請依大法官釋字第77
    5號解釋之意旨，審酌是否依刑法累犯規定加重其刑。
  ㈡另案扣得之甲基安非他命1包（驗前淨重34.9240公克，檢驗
    用罄0.0401公克，驗餘淨重34.8839公克，純質淨重32.1301
    公克）及用以盛裝難以析離之外包裝，除因鑑驗用罄者外，
    請依毒品危害防制條例第18條第1項前段之規定，宣告沒收
    並諭知銷燬。
  ㈢至報告意旨認被告上開所為，係涉犯毒品危害防制條例第4條
    第2項之販賣第二級毒品罪嫌乙節，除證人郭秉源之單一證
    述外，查無相關補強證據足認被告有意圖營利而販賣毒品之
    主觀犯意，自難遽以販賣第二級毒品之刑責相繩，惟此部分
    如成立犯罪，因與前揭起訴部分為事實上一罪關係，應為起
    訴效力所及，爰不另為不起訴之處分，併此敘明。
三、依刑事訴訟法第251條第1項提起公訴。
　　此　致
臺灣桃園地方法院
中　　華　　民　　國　 109　　年　　7 　　月　　15　　日
                          檢　察　官   謝 咏 儒
本件證明與原本無異　　　　
中　　華　　民　　國　 109　　年　　8 　　月　　7 　　日
                          書  記  官   劉 瑞 霞         
所犯法條：
毒品危害防制條例第11條
持有第一級毒品者，處3年以下有期徒刑、拘役或新臺幣5萬元以
下罰金。
持有第二級毒品者，處2年以下有期徒刑、拘役或新臺幣3萬元以
下罰金。
持有第一級毒品純質淨重十公克以上者，處1年以上7年以下有期
徒刑，得併科新臺幣1百萬元以下罰金。
持有第二級毒品純質淨重二十公克以上者，處6月以上5年以下有
期徒刑，得併科新臺幣70萬元以下罰金。
持有第三級毒品純質淨重二十公克以上者，處3年以下有期徒刑
，得併科新臺幣30萬元以下罰金。
持有第四級毒品純質淨重二十公克以上者，處1年以下有期徒刑
，得併科新臺幣10萬元以下罰金。
持有專供製造或施用第一級、第二級毒品之器具者，處1年以下
有期徒刑、拘役或新臺幣1萬元以下罰金。